【裁判字號】    90,台上,2273
【裁判日期】    900419
【裁判案由】    違反槍砲彈藥刀械管制條例
【裁判全文】
最高法院刑事判決                                九十年度台上字第二二七三號
    上  訴  人  甲○○
右上訴人因違反槍砲彈藥刀械管制條例案件，不服台灣高等法院台中分院中華民國八
十八年二月十日第二審判決（八十七年度上訴字第二七九四號，起訴案號：台灣台中
地方法院檢察署八十七年度偵字第六五二五號），提起上訴，本院判決如左：
    主  文
上訴駁回。
    理  由
按刑事訴訟法第三百七十七條規定，上訴於第三審法院，非以判決違背法令為理由，
不得為之。是提起第三審上訴，應以原判決違背法令為理由，係屬法定要件。如果上
訴理由狀並未依據卷內訴訟資料，具體指摘原判決不適用何種法則或如何適用不當，
或所指摘原判決違法情事，顯與法律規定得為第三審上訴理由之違法情形，不相適合
時，均應認其上訴為違背法律上之程式，予以駁回。本件上訴人甲○○上訴意旨略稱
：依上訴人於警訊及偵審中所供述之內容，暨證人即承辦警員陳世雄證稱：是上訴人
主動帶伊等到其台中市○○○○街四十一號租居處，在另一個房間內查獲槍彈等情以
觀，足見本件為警查獲之槍彈係王忠勇所有，並非屬上訴人所有。且上訴人於第一審
及原審聲請傳訊證人即王忠勇之弟王富震，用以證明上開槍彈確為王忠勇所有，但第
一審及原審法院均未傳喚王富震到庭調查，有應於審判期日調查之證據而未予調查之
違法。另依一般常理判斷，上訴人如知悉王忠勇藏置槍彈後為己持有，豈有隨意將之
棄置在當時無人居住之房間之理？益足證前開槍彈並非上訴人所持有。原審未斟酌上
情遽認上訴人知情並論處罪刑，有判決適用法則不當之違法等語。
惟查原判決認定上訴人有原判決事實欄所記載之未經許可，持有獵槍犯行，係以訊據
上訴人坦承扣案之槍彈係王忠勇搬離後遺留在現場等情甚詳。上訴人雖否認有非法持
有前揭槍彈之犯行，然依上訴人在第一審法院所供述之內容，及其第一審選任辯護人
陳呈雲所述之情節，堪認上訴人至遲於民國八十七年二月底之前，即已發現王忠勇置
放前開槍彈在現場。乃上訴人未即向警察機關報繳，而仍讓前開槍彈繼續置放在現場
，即其所租用房屋房間內之化妝台後，而該置放槍彈之房屋係上訴人所租用，外人未
經許可不得進入該屋，是該槍彈即係在上訴人持有掌控之中，至為顯然。且苟上訴人
無意持有前開槍彈而有意報繳，何以至同年三月二十三日警方至現場搜索止，其間已
經過將近一個月之久仍遲未報繳？且衡諸常情，上訴人果真欲報繳前開槍彈，理應於
被警查獲其持有毒品時，即向警員報告其租住處置放有他人槍彈，乃上訴人為台中縣
警察局東勢分局員警查獲其持有毒品，而將上訴人帶回現場進一步搜索毒品及槍彈等
違禁物品時，並未主動向警方供陳上開槍彈藏放之地點，且警方於著手搜索前再問上
訴人槍彈置放處時，上訴人仍未供出槍彈之置放地點，直至警員著手開始搜索槍彈時
，上訴人始供出槍彈置放在化妝台後面等情，已據證人即承辦員警陳世雄於原審結證
明確。堪認上訴人於發現前開槍彈後未立即報繳，其具有未經許可持有前開槍彈之犯
意，至為灼然。上開槍彈經送請內政部警政署刑事警察局鑑定結果，認該送鑑之霰彈
槍（槍枝管制編號：0000000000）係制式口徑12 GAUGE之霰彈槍，槍號：1548，機械
性能良好，可擊發12 GAUGE霰彈，具有殺傷力；子彈十四顆均為口徑12 GAUGE制式霰
彈，均具有殺傷力，此有該局八十七年四月一日刑鑑字第二○七七○號鑑驗通知書附
卷足憑等情，予以綜合判斷。因而撤銷第一審關於上訴人未經許可持有獵槍部分之判
決，改判仍論處上訴人未經許可持有獵槍罪刑，已於判決內說明其所憑之證據及其認
定之理由，從形式上觀察，並無違背法令之情形。按證據之取捨與證據之證明力如何
，均屬事實審法院得自由裁量、判斷之職權；苟其此項裁量、判斷，並不悖乎通常一
般之人日常生活經驗之定則或論理法則，又於判決內論其何以作此判斷之心證理由
者，即不得任意指摘其為違法，而據為提起第三審上訴之合法理由。原判決綜合前述
各項證據資料，說明上訴人否認辯稱各語不足採信，並認定上訴人確有本件犯行等情
，已於理由內詳述其調查審認及證據取捨之意見，核屬事實審法院採證認事職權之適
法行使，不得任意指為違法。王富震已於第一審證稱：伊於八十一年間曾看過王忠勇
有拿槍，但不知他是否有槍等情（第一審卷第九十三頁）。上訴意旨指稱事實審法院
未曾傳喚王富震到庭調查，自非依據卷內資料執以指摘之合法上訴第三審理由。況上
訴意旨指稱王富震可證明上開槍彈為王忠勇所有一節，與原判決認定上開槍彈原為王
忠勇所藏放等情，其間之基本事實並無差異，即均不能為上訴人有利之認定，縱認原
判決未說明王富震之證言不足為上訴人有利認定之理由，而有微疵，然於判決之結果
並無影響，依刑事訴訟法第三百八十條規定，仍不得據為合法之第三審上訴理由。本
件上訴意旨對原審之論斷，究係違背何種法則或如何適用法則不當，並未依據卷內資
料具體指摘，徒憑己意，或就原判決已有說明之事項，或就原審判斷證據證明力之合
法職權行使，漫指其違法，重為單純事實上之爭執，難謂係適法上訴第三審之理由，
其上訴違背法律上之程式，應予駁回。
據上論結，應依刑事訴訟法第三百九十五條前段，判決如主文。
中      華      民      國     九十     年      四      月     十九     日
                              最高法院刑事第四庭
                                  審判長法官  董  明  霈
                                        法官  丁  錦  清
                                        法官  王  居  財
                                        法官  張  祺  祥
                                        法官  吳  三  龍
      右正本證明與原本無異
                                              書  記  官
中      華      民      國     九十     年      四      月    二十六    日


司法院資訊處製作；財團法人民間司法改革基金會備份。
